【裁判字號】    95,交抗,466
【裁判日期】    950623
【裁判案由】    違反道路交通管理處罰條例
【裁判全文】
臺灣高等法院交通法庭裁定
抗  告  人
即  異議人
即受處分人  甲○○
上列抗告人因違反道路交通管理處罰條例案件，不服臺灣臺北地
方法院95年度交聲字第56號，中華民國95年5月5日裁定（原處分
案號：交通部公路總局臺北區監理所，北監自裁字裁40-C000000
00號），提起抗告，本院裁定如下：
    主  文
抗告駁回。
    理  由
一、按汽車行駛時，駕駛人應注意車前狀況及兩車併行之間隔，
    並隨時採取必要之安全措施；汽車行近行人穿越道前，應減
    速慢行，遇有行人穿越時，無論有無交通警察指揮或號誌指
    示，均應暫停讓行人先行通過，道路交通安全規則第94條第
    3項、第103條定有明文。又汽車駕駛人違反道路交通安全規
    則，因而肇事致人死亡者，吊銷其駕駛執照，一年內不得考
    領駕駛執照，道路交通管理處罰條例第61條第1項第4款、第
    67條第3項定有明文。
二、交通部公路總局臺北區監理所民國（下同）95年1月3日北監
    自裁字裁40-C 00000000號處分意旨略以：本件受處分人甲
    ○○於94年9月13日18時10分許，駕駛車牌號碼CO-4922號自
    用小客車，在臺北縣板橋市○○路○段，違反道路交通安全
    規則肇事致人死亡，依道路交通管理處罰條例第61條第1項
    第4款、第67條第3項之規定，裁處受處分人吊銷駕駛執照、
    1 年內不得考領駕駛執照。
三、受處分人甲○○不服該處分，聲明異議，經臺灣臺北地方法
    院交通法庭認定：(一)異議人即受處分人甲○○於94年9月13
    日18時10分，駕駛車號CO-4922號自用小客車，沿臺北縣板
    橋市○○路○段西向東方向行駛，行經該路段85號前，疏未
    注意車前狀況，與其前方正橫越道路之行人陳長枝發生撞擊
    ，致陳長枝傷重不治死亡。臺北縣政府警察局海山分局警員
    劉永華乃以受處分人違反道路交通管理處罰條例第61條第1
    項第4款規定之行為舉發。嗣受處分人雖於舉發通知單上所
    載應到案日期前提出申訴，然經原處分機關函請原舉發單位
    調查結果，仍認受處分人有前開違規行為，乃裁處受處分人
    吊銷駕駛執照、1年內禁考。(二)異議人聲明異議意旨固坦承
    有於上揭時、地，駕駛前開車號自用小客車，撞擊陳長枝因
    而致陳長枝死亡之事實，惟否認有何裁決書所指之行為，辯
    稱：當時伊並無酒駕、亦按正常車速行車，並遵守道路交通
    安全規定與交通管制設施，並無違規行為，事故發生是行人
    侵權、不守交通安全規則所致等語。惟查：異議人甲○○於
    94年9月13日18時10分許，駕駛車號CO-4922號自用小客車，
    在臺北縣板橋市○○路○段85號前處撞擊陳長枝，致陳長枝
    傷重不治死亡之事實，有臺北縣政府警察局道路交通事故初
    步分析研判表、道路交通事故調查報告表、事故現場圖、警
    詢筆錄在卷可稽，甲○○前述過失行為致人於死，並經臺灣
    臺北地方法院檢察署檢察官以94年度偵字第17972號案提起
    公訴，有起訴書在卷足憑。次查：本件交通事故，經送臺灣
    省臺北縣區車輛行車事故鑑定委員會鑑定結果，認行人陳長
    枝違規橫越道路，未注意左方來車為肇事主因，而異議人甲
    ○○駕駛自用小客車，未注意車前狀況，為肇事次因，此有
    鑑定意見書在卷可按，可見異議人當時應有未依規定注意車
    前狀況始發生本件撞擊之情形，並因而肇事致人死亡，應堪
    認定。是異議人以陳長枝斯時違規橫越道路云云，然此要屬
    陳長枝是否與有過失之問題，仍難解免異議人前開違規行為
    之責任。(三)綜上，本件異議人確有前開未注意車前狀況之違
    規行為，且因而肇事致人死亡之違規行為，其上開所辯，委
    無足採。從而，原處分機關以異議人違規事實明確，裁處異
    議人吊銷駕駛執照，1年內禁考，核無不合，甲○○之異議
    並無理由，乃予駁回。
四、受處分人甲○○不服該裁定，提起抗告略以：(一)受處分人所
    行經之路段係快車道，非行人斑馬線或紅綠燈路口，依法是
    禁止行人穿越。(二)行人於禁止穿越路段違規橫越快車道，受
    處分人於當注意、應注意且已注意之情況下發生此事故，乃
    受處分人所不及防範，令受處分人負過失之責，豈非保護不
    守法之行為人。(三)行人陳長枝侵權在先，違規橫越禁止穿越
    路段之快車道在後，在受處分人能力防範不及情況產生此次
    死亡事故，若法院不能以具體事實按其責任歸屬之輕重大小
    為判斷，而判處受處分人吊銷駕照1年且1年內禁考，怎能令
    當事人心服。(四)受處分人已投入「慈濟」環保志工，需要我
    開車助緣以完成資源回收的工作，懇請法官酌情考量，不要
    因此終斷受處分人付出投入志工的心願云云。
五、查受處分人駕駛自用小客車撞擊陳長枝，因而致陳長枝死亡
    之事實，有臺北縣政府警察局道路交通事故初步分析研判表
    、道路交通事故調查報告表、事故現場圖、警詢筆錄在卷可
    稽（原審卷第14頁、第15頁、第16頁至第19頁）。依事故現
    場圖所示，現場有長達二十五公尺之煞車痕（見原審卷第15
    頁）依據汽車煞車距離、速度及道路摩擦係數對照表換算，
    甲○○之車速已達時速66公里，而現場為市區道路，限速50
    公里，足認甲○○已有超速之行為，原審因而駁回其異議，
    經核並無違誤。本件抗告，核無理由，應予駁回。
據上論結，應依道路交通案件處理辦法第26條、刑事訴訟法第41
2條，裁定如主文。
中    華    民    國    95    年    6     月    23    日
                   交通法庭審判長法  官  張連財
                                 法  官  楊照男
                                 法  官  林明俊
以上正本證明與原本無異。
不得再抗告。
                                 書記官  蕭進忠
中    華    民    國    95    年    6     月    26    日


司法院資訊處製作；財團法人民間司法改革基金會備份。
